【裁判字號】    96,訴,2196
【裁判日期】    970424
【裁判案由】    房屋稅
【裁判全文】
臺北高等行政法院判決
                                     96年度訴字第02196號
                              .
原      告  長昌建設開發股份有限公司
代  表  人  甲○○（董事長）
            送達代收人  乙○○.
被      告  桃園縣政府地方稅務局
            （原名：桃園縣政府稅捐稽徵處）
代  表  人  黃興旺（局長）住同上
訴訟代理人  丙○○
上列當事人間因房屋稅事件，原告不服桃園縣政府中華民國96年
5 月1 日府法訴字第0960139508號訴願決定，提起行政訴訟。本
院判決如下：
    主  文
原告之訴駁回。
訴訟費用由原告負擔。
    事  實
一、事實概要：原告所有坐落桃園市○○里○○街1 號之建物（
    房屋稅籍編號為00000000000 、00000000000 、00000000
    000 、00000000000 、00000000000 、00000000000 、0000
    0000000 、00000000000 、00000000000 、00000000000 、
    00000000000 、00000000000 、00000000000 、0000000000
    0 、00000000000 、00000000000 、00000000000 ，下稱系
    爭房屋），經被告核定其民國（下同）92年房屋稅共計新臺
    幣（下同）1,417,566 元。原告不服，提起復查，經被告92
    年11月19日桃稅法字第0920083517號復查決定書駁回；原告
    仍不服，向桃園縣政府提起訴願，遭決定駁回後，遂向本院
    提起本件行政訴訟。
二、兩造聲明：（原告於準備期日及言詞辯論期日均未到場，依
    其起訴狀之聲明及陳述記載）
  (一)原告聲明：原處分、復查決定及訴願決定均應予撤銷，另為
              減徵或免徵房屋稅之判決。
  (二)被告聲明：駁回原告之訴。
三、兩造之爭點：
  1.系爭房屋是否合於房屋稅條例第8 條停止課稅之要件？
  2.系爭房屋是否合於房屋稅條例第15條第1 項第7 款免徵之要
    件？
  3.系爭房屋是否合於房屋稅條例第15條第2 項第4 款減半徵收
    之要件？
  4.被告關於系爭房屋現值之評定，有無違誤？系爭房屋是否合
    於「簡陋房屋」之要件？被告是否應於本件核減其房屋現值
    ？
  (一)原告主張之理由：
    1.原告就系爭房屋既無所得當無繳稅義務，始符稅法基本原
      則：
      房屋稅係土地法第185 條規定之建築改良物稅，其係按年
      徵收一次，房屋所有權人於該年度已享有合法之房屋利益
      亦即依法能享有使用效能者，方有被課徵繳納房屋稅之義
      務，依行政程序法第4 條規定：「行政行為應受法律及一
      般法律原則之拘束」，而有所得方有繳稅義務又乃稅法之
      基本原則，此可參諸房屋稅條例第2 條、第3 條、第7 條
     、第8 條及第15條第1 項第7 款規定意旨甚明：
      (1)按房屋稅條例第2 條第1 項規定：「本條例用辭之定義
        如左：一、房屋，指固定於土地上之建築物，供營業、
        工作或住宅用者。」第3 條規定：「房屋稅，以附著於
        土地之各種房屋，及有關增加該房屋使用價值之建築物
        ，為課徵對象。」稽其立法意旨即在說明房屋稅之課徵
        對象為供營業、工作或住宅「用」之建築物。是對於不
        能使用之房屋而無使用價值者，應免徵房屋稅，而住宅
        用之房屋現值亦須按其實際使用面積而定，其理已彰彰
        甚明。
      (2)次查，系爭房屋為臺灣美國無線電股份有限公司原桃園
        廠址範圍（下稱系爭廠址）內房屋，系爭廠址因污染須
        全面（包含系爭房屋）進行調查整治，並至今仍持續進
        行中，故一直處於荒蕪未使用狀態，而其自83年度起至
        90年度之地價稅事件，已經被告分別依行政救濟或經核
        定方式予以免徵在案並陸續完成退稅，而系爭房屋係專
        供工廠使用而建造，其坐落系爭污染廠址中，並未鄰接
        已開闢完成之計畫道路，須經過因土壤及地下水污染管
        制致不能現實使用之土地方可到達，桃園縣政府建設局
        亦以系爭房屋因遭受公害污染為由否准工廠設立許可，
        而系爭廠址既因受污染致無法為任何使用及收益而得免
        徵地價稅，則其房屋現值按理不能比照一般房屋來估計
        ，應予原告有申請重行核計房屋現值之機會，始符法理
        。
      (3)綜上，系爭房屋確實無法按其使用性質以為開辦工廠之
        現實使用，殊難謂已享有合法之房屋利益，應得援引適
        用而免徵房屋稅，庶符公平之法理。
    2.系爭房屋於課稅當時，地板為水泥地，無窗戶或僅餘水泥
      窗框，衛浴設備皆已破壞殆盡，無內牆或內牆為粗糙紅磚
      面，已拆除至不堪使用程度及因變更使用，而達簡陋房屋
      之要件，然被告於課稅當時並未經過實地勘查之行政程序
      ，其於事後補行調查行為，顯未合行政法平等原則：
      (1)按房屋稅條例第7 條規定：「納稅義務人應於房屋建造
        完成之日起30日內檢附有關文件，向當地主管稽徵機關
        申報房屋稅籍有關事項及使用情形；其有增建、改建、
        變更使用或移轉、承典時，亦同。」又桃園縣簡化評定
        房屋標準價格及房屋現值作業要點第5 點規定：「下列
        房屋，除依據使用執照（未領得使用執照者依建造執照
        ）所載之資料為準外，得派員至現場勘查後，依本作業
        要點之規定，增減其房屋標準單價：…（六）第13點規
        定之簡陋房屋經納稅義務人提出申請者…」第13點規定
        ：「房屋具有下列情形達3 項者，為簡陋房屋，按該房
        屋所應適用標準單價之7 成核計，具有4 項者按6成 核
        計，具有5 項者按5 成核計，具有6 項者按4 成核計，
        具有7 項者按3 成核計：（一）高度未達2.5 公尺。（
        二）無天花板（銅鐵造、木、石、磚造及土、竹造房屋
        適用。（三）地板為泥土、石灰三合土或水泥地。（四
        ）無窗戶或窗戶為水泥窗框。（五）無衛生設備。（六
        ）無內牆或內牆為粗糙紅磚面。（七）無牆壁。」
      (2)而經原告檢視本件系爭房屋已因事後之變更使用達到簡
        陋房屋之要件，即「地板為水泥地，無窗戶或僅餘水泥
        窗框，衛浴設備皆已破壞殆盡，無內牆或內牆為粗糙紅
        磚面」，故此乃依房屋稅條例第7 條及第8 條之規定，
        向被告提出申請重行核計房屋現值在案。又依財政部74
        年4 月15日台財稅第14347 號函釋規定：「重行評定之
        房屋標準價格，係由直轄市、縣（市）政府公告之，現
        行條例尚無個別通知納稅義務人之規定。房屋稅繳納通
        知書上已載明房屋之課稅現值，納稅義務人對房屋稅稅
        額如有不服，可依稅捐稽徵法第35條之規定申請復查，
        包括房屋現值之計算亦在復查範圍之內。」而查原告亦
        已依稅捐稽徵法第35條之規定於法定期間內，就本案房
        屋現值之計算向被告提出復查之申請。
      (3)按「行政機關就該管行政程序，應於當事人有利及不利
        之情形，一律注意」為行政程序法第9 條所定一般原理
        原則，今被告駁回理由略以：「……系爭建物之門窗雖
        有遭破壞之情形，但天花板、樑柱及牆壁等各項結構，
        依其外觀均未發現有焚燬、坍塌或拆除至不堪使用程度
        之情事」，故主張原核定並無違誤，然查原告如前所述
        已依法申請被告重行核計房屋現值，亦依法向被告提出
        復查，然被告並未就本案房屋現值之計算方式作詳細說
        明，顯然並未就系爭房屋無法使用之實際狀況加以審認
        ，並酌予減少房屋現值。
    3.被告勘查認定系爭房屋之門窗雖有遭破壞之情形，但天花
      板、樑柱及牆壁等各項結構，依其外觀均未發現有焚燬、
      坍塌或拆除至不堪使用程度之情事，卻未提出相關主管機
      關之解釋，顯見其僅為主觀上之認定，其行政行為之內容
      缺乏明確性：
      (1)原告認系爭房屋已符合簡陋房屋之4 項要件：
        地板為水泥地：此項已為被告93年12月10日勘查所認
          定在案。
        無衛生設備：依建築技術規則－建築設備編－第2 章
          衛生設備內容中所定義之衛生設備係指大便器及小便
          器等，系爭房屋馬桶、小便斗已遭拆除，應符合簡陋
          房屋之第（五）項要件。
        無窗戶或窗戶為水泥窗框：系爭房屋之窗戶、窗框均
          已遭拆除或敲除，可說僅餘水泥開口，應符合簡陋房
          屋之第（四）項要件。
        無內牆或內牆為粗糙紅磚面：內牆即建築技術規則－
          建築設計施工編－第1 章用語定義中第23款之分間牆
          ，係分隔建築物內部空間之牆壁，本件房屋並無分間
          牆（內牆），即使有內牆亦為粗糙紅磚面，亦符簡陋
          房屋之第（六）項要件。
      (2)原告提出系爭房屋已符合簡陋房屋之4 項要件時，亦曾
        請求被告併同出具營建主管機關之解釋，以示公允，然
        被告仍以其實地勘查結果作主觀上之認定，及至原告向
        桃園縣政府提出訴願時，桃園縣政府也並未至現場勘查
        ，亦未對簡陋房屋之認定方式及原告所提出之疑義提出
        具公法上或公信力之解釋或說明，顯未合行政法原則，
        應予以重行核計房屋現值，始符合行政法之法理。
      (3)系爭房屋有否符合簡陋房屋之要件，得以減徵房屋稅乙
        節，查被告之代理人於92年4 月15日實勘當時，已指明
        系爭房屋門窗、水電設備，甚至衛浴設備等皆無法使用
        ，且系爭房屋其他年度救濟案件於93年11月23日於鈞院
        行準備程序時，被告代理人口頭主張已有就系爭房屋有
        否符合簡陋房屋之要件作審查，並承認有否符合簡陋房
        屋之要件可不經申請而由稅捐機關主動來審認，經其認
        定系爭房屋已符合「無天花板」、「無內牆或內牆為粗
        造紅磚面」等2 項要件，是以未達減徵之標準，而系爭
        房屋地板為水泥地亦經被告93年12月10日勘查所認定在
        案，顯見系爭房屋至少已符合簡陋房屋之3 項要件，可
        見其說法前後矛盾，有違行政程序法第9 條之規定，亦
        即未就原告有利之情形一律注意，而未為原告有利之認
        定，為此，應請求詳予查證，以彰顯真相。
    4.據前論結，系爭房屋既有拆除至不堪使用程度之事實，復
      因環保污染受政府公權力之處分而禁止申設工廠使用，自
      然無法為任何使用及收益，故被告應就系爭房屋實際現況
      按前述課稅基本法則依房屋稅條例第8 條之規定，就系爭
      課稅標的於未重建完成前，停止課徵房屋稅，方始得當。
      退步言之，系爭房屋已有符合簡陋房屋之要件，故亦得以
      減徵房屋稅。是被告所為核課92年度房屋稅之處分、桃稅
      法字第0920083517號復查決定及桃園縣政府府法訴字第09
      60139508號訴願決定顯不足維持。為此，請求判決如訴之
      聲明。
  (二)被告主張之理由：
    1.按房屋稅條例第3 條規定：「房屋稅，以附著於土地之各
      種房屋，及有關增加該房屋使用價值之建築物，為課徵對
      象。」第8 條規定：「房屋遇有焚燬、坍塌、拆除至不堪
      居住程度者，應由納稅義務人申報當地主管稽徵機關查實
      後，在未重建完成期內，停止課稅。」第15條規定：「（
      第1 項）私有房屋有左列情形之一者，免徵房屋稅：……
      七、受重大災害，毀損面積佔整棟面積5 成以上，必須修
      復始能使用之房屋。……（第2 項）私有房屋有左列情形
      之一者，其房屋稅減半徵收：……四、受重大災害，毀損
      面積佔整棟面積3 成以上不及5 成之房屋。」
    2.依行為時財政部84年12月1 日台財稅第841663039 號函釋
      規定：「關於房屋之基地，因有廢棄污染事件，經政府機
      關暫停該土地用途變更及禁止地形變更，依房屋稅條例第
      3 條規定，該期間內其地上房屋，仍應課徵房屋稅。」，
      復依最高行政法院95年判字第2084號判決略以：「……查
      本案系爭房屋係廠房，其所坐落之土地因前手台灣美國無
      線電公司廢棄物處理不當，污染土壤及地下水，……縱令
      尚有整治計畫待進行，致該廠房暫不能使用情形，然非已
      達永久不堪居住程度，核與免徵房屋稅要件不合。」，故
      系爭廠址所坐落土地雖遭污染，仍無免徵房屋稅之適用，
      先予敘明。又經被告於92年4 月15日派員至現場勘查，系
      爭建物門窗雖有遭破壞之情形，但天花板、樑柱及牆壁等
      各項結構，依其外觀均未發現有焚毀、坍塌或拆除至不堪
      使用程度之情事，此有勘查紀錄及照片附案可稽，系爭房
      屋核無房屋稅條例第8 條或第15條第1 項第7 款、第2 項
      第4 款規定之適用，原告之主張，於法無據。
    3.次查依鈞院92年訴字第4082號判決之意旨，按房屋稅條例
      第7 條規定：「納稅義務人應於房屋建造完成之日起30日
      內檢附有關文件，向當地主管稽徵機關申報房屋稅籍有關
      事項及使用情形；其有增建、改建、變更使用或移轉、承
      典時，亦同。」又「左列房屋，除依據使用執照所載之資
      料為準外，得派員至現場勘查後，依本要點之規定，增減
      其房屋標準單價：……（六）第13點規定之簡陋房屋經納
      稅義務人提出申請者。」為財政部訂頒簡化評定房屋標準
      價格及房屋現值作業要點（於92年5 月19日廢止）第5 點
      所規定；被告另於93年9 月1 日已公告桃園縣簡化評定房
      屋標準價格及房屋現值作業要點亦為相同規定。準此，系
      爭房屋之使用是否變更，房屋所有權人如未提出申請，稽
      徵機關自無從知悉，且有關課稅要件事實多發生於納稅義
      務人所得支配之範圍，稅捐稽徵機關掌握困難，納稅義務
      人亦應負申報協力義務（包括申報、提示文據義務等），
      此有司法院釋字第537 號解釋意旨在案，是房屋有變更使
      用之情事者，原告即應依法負有向主管稅捐稽徵機關申報
      ，俾使稅捐稽徵機關得據以正確核課稅捐之協力義務，本
      案原告遲於92年7 月1 日申請復查時，均未有提出簡陋房
      屋之主張，且系爭房屋於設立房屋稅籍時，非屬簡陋房屋
      ，依上揭作業要點第5 點第6 款規定，本件被告原核定92
      年房屋稅，於法有據，並無違誤，原告之主張，委不足採
      。
    4.被告於92年4 月15日曾至現場勘查，照片見原處分卷第17
      3 至175 頁，照片所示即為本件課徵房屋稅之標的。本件
      系爭年度為92年度，91年度業經最高行政法院95年度判字
      第1024號判決確定。
    理  由
一、本件原告經受合法通知，未於言詞辯論期日到場，核無行政
    訴訟法第218 條準用民事訴訟法第386 條各款所列情形，爰
    併準用民事訴訟法第385 條第1 項前段規定，依被告之聲請
    ，由其一造辯論而為判決。
二、原告起訴主張：系爭廠址因坐落土地遭污染，致確實無法按
    其使用性質以為開辦工廠之現實使用，應免徵房屋稅；且系
    爭房屋於課稅當時，地板為水泥地，無窗戶或僅餘水泥窗框
    ，衛浴設備皆已破壞殆盡，無內牆或內牆為粗糙紅磚面，已
    拆除至不堪使用程度及因變更使用而達簡陋房屋之要件，然
    被告於課稅當時並未經過實地勘查，應就系爭房屋無法使用
    之實際狀況加以審酌並酌予減少房屋現值，於法有違，為此
    訴請如聲明所示云云。
三、被告則以：系爭房屋係廠房，其所坐落之土地縱因遭污染，
    尚有整治計畫待進行，致該廠房暫不能使用情形，然非已達
    永久不堪居住程度，核與免徵房屋稅要件不合；又經被告於
    92年4 月15日派員至現場勘查，系爭建物門窗雖有遭破壞之
    情形，但天花板、樑柱及牆壁等各項結構，依其外觀均未發
    現有焚毀、坍塌或拆除至不堪使用程度之情事，原處分並無
    違誤等語置辯，求為駁回原告之訴。
四、按房屋稅條例第3 條規定：「房屋稅，以附著於土地之各種
    房屋，及有關增加該房屋使用價值之建築物，為課徵對象。
    」第7 條規定：「納稅義務人應於房屋建造完成之日起30日
    內檢附有關文件，向當地主管稽徵機關申報房屋稅籍有關事
    項及使用情形；其有增建、改建、變更使用或移轉、承典時
    ，亦同。」第8 條規定：「房屋遇有焚燬、坍塌、拆除至不
    堪居住程度者，應由納稅義務人申報當地主管稽徵機關查實
    後，在未重建完成期內，停止課稅。」第15條規定：「（第
    1 項）私有房屋有左列情形之一者，免徵房屋稅：……七、
    受重大災害，毀損面積佔整棟面積5 成以上，必須修復始能
    使用之房屋。……（第2 項）私有房屋有左列情形之一者，
    其房屋稅減半徵收：……四、受重大災害，毀損面積佔整棟
    面積3成以上不及5成之房屋。」
五、是本件之爭執，在於：
  (一)系爭房屋是否合於房屋稅條例第8 條停止課稅之要件？
  (二)系爭房屋是否合於房屋稅條例第15條第1 項第7 款免徵之要
    件？
  (三)系爭房屋是否合於房屋稅條例第15條第2 項第4 款減半徵收
    之要件？
  (四)被告關於系爭房屋現值之評定，有無違誤？系爭房屋是否合
    於「簡陋房屋」之要件？被告是否應於本件核減其房屋現值
    ？
六、系爭房屋不合於房屋稅條例第8 條停止課稅之要件：
  (一)按房屋稅條例第8 條規定：「房屋遇有焚燬、坍塌、拆除至
    不堪居住程度者，應由納稅義務人申報當地主管稽徵機關查
    實後，在未重建完成期內，停止課稅。」
  (二)查依被告92年4 月15日派員實地勘查結果以：「建物門窗雖
    有遭破壞之情形，但天花板、樑柱及牆壁等各項結構，依其
    外觀均未發現有焚毀、坍塌或拆除至不堪使用程度之情事。
    」，此有被告勘查紀錄及現場照片在原處分卷頁173-175 可
    按，且原告亦不爭系爭房屋並未遇有天花板、樑柱及牆壁等
    結構焚燬、坍塌或拆除之情事，是系爭房屋自與房屋稅條例
    第8 條「房屋遇有焚燬、坍塌、拆除至不堪居住程度」停止
    課稅之要件不合。
  (三)至原告主張系爭房屋有至不堪居住程度，應停止課稅一節，
    查系爭房屋係廠房，其所坐落之土地因前手臺灣美國無線電
    公司廢棄物處理不當，污染土壤及地下水，經行政院環境保
    護署函請內政部作成暫停該廠土地用途變更及禁止地形變更
    ，此有行政院環境保護署83年7 月7 日（83）環署水字第26
    844 號函及內政部都市計畫委員會第376 次委員會議紀錄在
    原處分卷頁39-48 可按，且為兩造所不爭，惟查內政部上開
    處分係針對土地而非針對廠房，原告所有之廠房仍然存在可
    使用，縱令尚有整治計畫待進行，致該廠房暫不能使用情形
    ，然非已達永久不堪居住程度，核與免徵房屋稅要件不合；
    又按桃園縣房屋稅徵收細則第6 條第1 項及臺灣省各縣市房
    屋稅徵收細則第5 條第1 項第1 款但書後段規定，門窗、水
    電設備裝置有否完竣，為房屋可否供居住之重要因素，惟並
    非房屋未裝置門窗及水電設備即得據以作為房屋已至不堪居
    住程度，而得予以免徵房屋稅之依據（最高行政法院95年度
    判字第2084號判決參照）。附予敘明者，原告就系爭房屋是
    否自87年度至91年度應停止課稅之爭執，迭經本院判決駁回
    原告之訴，並經最高行政法院判決駁回原告之上訴在案，咸
    認系爭房屋尚無房屋稅條例第8 條規定所稱之「遇有焚燬、
    坍塌、拆除至至不堪居住程度」之程度。
七、系爭房屋不合於房屋稅條例第15條第1 項第7 款免徵之要件
    ：
  (一)按房屋稅條例第15條第1 項第7 款規定：「私有房屋有左列
    情形之一者，免徵房屋稅：……七、受重大災害，毀損面積
    佔整棟面積5 成以上，必須修復始能使用之房屋。」
  (二)查系爭房屋於課稅年度之現況，已如前述，僅其門窗受有破
    壞，但未及於天花板、樑柱及牆壁等各項結構，是系爭房屋
    顯與房屋稅條例第15條第1 項第7 款規定所稱之「受重大災
    害，毀損面積佔整棟面積5 成以上」免徵房屋稅要件不合。
八、系爭房屋不合於房屋稅條例第15條第2 項第4 款減半徵收之
    要件：
  (一)按房屋稅條例第15條第2 項第4 款規定：「私有房屋有左列
    情形之一者，其房屋稅減半徵收：……四、受重大災害，毀
    損面積佔整棟面積3成以上不及5成之房屋。」
  (二)查系爭房屋於課稅年度之現況，僅其門窗受有破壞，但未及
    於天花板、樑柱及牆壁等各項結構，前已敘明，是系爭房屋
    亦與房屋稅條例第15條第2 項第4 款規定所稱之：「受重大
    災害，毀損面積佔整棟面積3 成以上不及5 成」之免徵房屋
    稅要件不合。
九、關於系爭房屋現值部分：
  (一)按房屋稅條例第7 條規定：「納稅義務人應於房屋建造完成
    之日起30日內檢附有關文件，向當地主管稽徵機關申報房屋
    稅籍有關事項及使用情形；其有增建、改建、變更使用或移
    轉、承典時，亦同。」第9 條規定：「（第1 項）各直轄市
    、縣（市）（局）應選派有關主管人員及建築技術專門人員
    組織不動產評價委員會。（第2項）不動產評價委員會應由
    當地民意機關及有關人民團體推派代表參加，人數不得少於
    總額五分之二。其組織規程由財政部定之。」第10條規定：
    「（第1 項）主管稽徵機關應依據不動產評價委員會評定之
    標準，核計房屋現值。（第2 項）依前項規定核計之房屋現
    值，主管稽徵機關應通知納稅義務人。納稅義務人如有異議
    ，得於接到通知書之日起30日內，檢附證件，申請重行核計
    。」第11條規定：「（第1 項）房屋標準價格，由不動產評
    價委員會依據下列事項分別評定，並由直轄市、縣（市）政
    府公告之：一、按各種建造材料所建房屋，區分種類及等級
    。二、各類房屋之耐用年數及折舊標準。三、按房屋所處街
    道村里之商業交通情形及房屋之供求概況，並比較各該不同
    地段之房屋買賣價格減除地價部分，訂定標準。（第2項）
    前項房屋標準價格，每3 年重行評定一次，並應依其耐用年
    數予以折舊，按年遞減其價格。」
  (二)又按財政部訂頒簡化評定房屋標準價格及房屋現值作業要點
    （92年5 月19日台財稅字第0920451496號令發布修正為簡化
    評定房屋標準價格及房屋現值作業之參考原則）第1 點規定
    ：「為簡化房屋標準價格之評定及房屋現值之核計作業，特
    訂定本要點。」第2 點規定：「房屋現值之核計，以『房屋
    標準單價表』、『折舊率標準表』及『房屋位置所在段落等
    級為準據。……』第5 點規定：「左列房屋，除依據使用執
    照所載之資料為準外，得派員至現場勘查後，依本要點之規
    定，增減其房屋標準單價：……（六）第13點規定之簡陋房
    屋經納稅義務人提出申請者。」第13點規定：「房屋具有左
    列情形達3 項者，為簡陋房屋，按該房屋所應適用之標準單
    價之7 成核計，具有4 項者按6 成核計，具有5 項者按5 成
    核計，具有6 項者按4 成核計，具有7 成者按3 成核計：(1)
    高度未達2.5 公尺。(2)無天花板（鋼鐵造、木、石、磚造及
    土、竹造之房屋適用）。(3)地板為泥土、石灰三合土或水泥
    地。(4)無窗戶或窗戶為水泥框窗。(5)無衛生設備。(6)無內牆
    或內牆為粗造紅磚面（內牆面積超過全部面積二分之一者，
    視為有內牆）。(7)無牆壁。」；被告於93年9 月1 日府稅房
    字第09305340222 號函公告桃園縣簡化評定房屋標準價格及
    房屋現值作業要點亦為相同規定。
  (三)查財產稅是週期稅，每一週期成立一稅捐債務，而各個稅捐
    週期內，財產價格會有升降，則對應之稅基量化過程中，也
    一樣須有判斷基準日，此乃反應財產稅制特性之基本法律原
    則。固然基準日之決定，是立法者有政策形成空間。但一旦
    立法者已為決策後，司法機關即應予以尊重。而通觀房屋稅
    條例之體例及相關規定，有關稅基量化之基準日及申請、救
    濟程序，大體上規定於前引之房屋稅條例第7 條至第11條之
    規定。而從上開房屋稅條例有關稅基量化之相關規定觀之，
    依法學方法論的體系解釋，第1 次起始評價是依房屋稅條例
    第10條為之，嗣後評價則是依同條例第11條為之。如房屋狀
    況有重大變化，當然應該單獨申請，並向後發生效力，此乃
    房屋稅條例與財產稅制之基本法律原則結合後之當然解釋（
    最高行政法院97年度裁字第791 號裁定參照）。是以，本件
    被告在原告未為單獨申請之情形下，依前所核計之房屋現值
    予以課稅，依上開(二)之規定，尚無不合，合先指明。
  (四)至原告主張以上開簡化評定房屋標準價格及房屋現值作業要
    點為據，申請認定為簡陋房屋，依其情節按該房屋所應適用
    之標準單價減核一節，查原告迄至92年7 月1 日申請復查時
    ，均尚未提出上開主張或申請，且系爭房屋於設立房屋稅籍
    時，非屬簡陋房屋，此為原告所不爭，是原告遲於96年1 月
    16日提起訴願時，始作此主張，依前段所述，無論其實體上
    有無理由，均無溯及於系爭年度之效力，被告不予以核減，
    於法並無不合。
十、綜上所述，原告之主張，均尚非可採，原處分認事用法，並
    無違誤，復查決定及訴願決定遞予維持，亦無不合，原告徒
    執前詞，訴請撤銷，為無理由，應予駁回。
據上論結，本件原告之訴為無理由，爰依行政訴訟法第98條第1
項前段、第218條、民事訴訟法第385條第1項前段，判決如主文
。
中    華    民    國    97    年    4     月    24    日
                    臺北高等行政法院第五庭
                              審判長法  官  張瓊文
                                    法  官  蕭忠仁
                                    法  官  王碧芳
上為正本係照原本作成。
如不服本判決，應於送達後20日內向本院提出上訴狀並表明上訴
理由，如於本判決宣示後送達前提起上訴者，應於判決送達後20
日內補提上訴理由書（須按他造人數附繕本）。
中    華    民    國    97    年    4     月    25    日
                                    書記官  徐子嵐


司法院資訊處製作；財團法人民間司法改革基金會備份。
